【裁判字號】    90,易,280
【裁判日期】    920520
【裁判案由】    詐欺等
【裁判全文】
臺灣臺北地方法院刑事判決                            九十年度易字第二八號
    公  訴  人  臺灣臺北地方法院檢察署檢察官
    被      告  甲○○
                庚○○
                丙○○
    共      同
    選任辯護人  陳志生律師
右列被告因詐欺等案件，經檢察官提起公訴（八十九年度偵字第二二五三八號），本
院判決如左：
    主  文
甲○○、庚○○、丙○○共同法人行為之負責人，違反非證券商不得經營證券業務之
規定，甲○○處有期徒刑肆月，如易科罰金，以參佰元折算壹日，庚○○、丙○○各
處有期徒刑參月，如易科罰金，均以參佰元折算壹日。
    事  實
一、甲○○係設於台北市○○路○段八號二樓周氏聯合有限公司（以下簡稱周氏公司
    ）之負責人，庚○○、丙○○受僱於周氏公司分別擔任業務總監、總經理之工作
    ，其三人均明知周氏公司未經主管機關之財政部證券暨期貨管理委員會（以下簡
    稱證期會）之許可經營證券業務，竟共同基於犯意聯絡，自民國八十八年十一月
    間起至八十九年九月間止，登報招募儲備幹部、業務高手、電訪人員、簡職人員
    等職，透過不知情之公司新進人員，並在網路上刊登股票訊息，而對不特定人推
    銷「全匯通電信股份有限公司（以下簡稱全匯通公司）」、「時佑電信網路股份
    有限公司（以下簡稱時佑公司）」、「巨達電信網路股份有限公司（以下簡稱巨
    達公司）」、「大正系統股份有限公司（以下簡稱大正公司）」、「亞太康德科
    技股份有限公司（以下簡稱亞太康德公司）」等未上市、上櫃股票，並將甲○○
    用自己名義以每股新台幣（下同）十元價格購買之時佑公司股票，以平均每股四
    十八元之價格，出售予經由上開方式得知股票買賣訊息之客戶蕭俊仁（購買二張
    《一張一千股》）、吳行雄（購買二張）、曾元貞（購買二張）、謝光煬（購買
    八張）、黃佩珍（購買五張）、游如誠（購買三張）、林蓁（購買五張）、陳亭
    君（購買三張）、陳在中（購買五張）、辛○○（購買二張）等人。
二、案經法務部調查局台北市調查處（以下簡稱市調處）移送台灣台北地方法院檢察
    署檢察官偵查起訴。
    理  由
一、訊據被告甲○○、庚○○、丙○○固供承分別係周氏公司負責人、業務總監、總
    經理，被告甲○○、庚○○亦均供承有販賣未上市、上櫃股票，且有在網路上刊
    登股票訊息等事實云云；惟均否認有何違反證券交易法犯行，被告甲○○辯稱：
    周氏公司係經營電話節費系統等業務，非從事未上市、上櫃股票買賣，因當時公
    司營運狀況不佳，快經營不下去，才請人幫賣其持有之未上市、上櫃股票云云；
    被告庚○○辯稱：其在周氏公司係從事電話節費系統等銷售業務，因甲○○付不
    出薪水，請其幫忙轉賣未上市、上櫃股票；被告丙○○辯稱：其在周氏公司亦從
    事電話節費系統等銷售業務，未參與販賣未上市、上櫃公司股票云云，經查：
  (一)證人即周氏公司員工戊○○於市調處及本院審理時證稱：其於八十八年十一月進
    入周氏公司任職，八十九年三月底離職，公司主要業務是幫未上市公司作釋股，
    另外還有推銷時佑公司設計的股務軟體及節費系統，公司對外販售未上市股票主
    要係透過員工之親友購買，另公司不間斷對外招聘員工，藉此擴大銷售管道，其
    有賣出時佑公司股票，一張四十八元，公司沒有給底薪，算佣金等語（見偵查卷
    第二十一頁至二十二頁、本院九十年四月二十日筆錄）；證人亦為周氏公司員工
    乙○○於市調處證稱：其於八十八年十一月進入周氏公司，於八十九年三月離職
    ，公司會將股票資訊刊登在網路上兜售未上市股票等語（見偵查卷第十七頁至十
    八頁）；證人即買受股票之客戶辛○○於市調處及本院審理時則證稱：其是八十
    八年十一月間上網看到周氏公司所刊載之時佑公司及全匯通公司未上市股票資訊
    ，一個月後其打電話與庚○○聯絡，之後約好時間過去周氏公司，交付庚○○現
    金九萬元，購買時佑公司股票二張，八十九年一月四日交割當天去他們公司拿股
    票等語（見偵查卷第十九頁至二十頁、本院九十年五月二十二日筆錄）；並有周
    氏公司存摺一份、庚○○名片一張、網路股票訊息十六紙、經濟部商業司公司登
    記資料庫查詢一份等影本附卷可稽（見偵查卷第二十五頁至四十六頁、第一四三
    頁至一四八頁），及全匯通公司、時佑公司、巨達公司、亞太康德公司簡介（市
    調處編號七、二十七、三和十與二十一、九）、報紙徵才廣告、客戶認購時佑公
    司股票傳真（市調處編號二十八、十六）等件扣案可證；參以被告甲○○、庚○○均不否認上述網路股票訊息係其等所刊載，而於該網頁登載「周氏聯合資訊有
    限公司、在這混亂的未上市股票市場中我們是一股清流、周氏只介紹真正好的公
    司‧‧‧」等語，前開庚○○名片亦載有「周氏聯合資訊、股東聯合服務處、股
    務部副總、庚○○」等字，上揭全匯通、時佑、巨達、亞太康德等公司之簡介封
    面均印有「股務總代理：周氏聯合資訊」，且周氏公司係於八十八年十一月九日
    設立登記，有上開公司登記資料可稽；足徵周氏公司確自八十八年十一月間成立
    時起，即透過公司招募之人員，或在網路上刊登股票訊息，而對不特定人推銷未
    上市、上櫃股票，並出售時佑公司股票予客戶甚明，周氏公司確有從事有價證券
    買賣無訛，被告甲○○、庚○○所辯周氏公司無從事未上市、上櫃公司股票買賣
    業務，其等係因公司經營狀況不佳，單純轉賣甲○○個人股票云云，要難採信。
  (二)又被告丙○○確有參與未上市、上櫃股票銷售乙情，業據同案被告甲○○、庚○○供明在卷（見偵查卷第八頁、第十二頁背面），核與證人乙○○證述相符（見
    偵查卷第十八頁），參以被告丙○○亦不否認其係周氏公司之總經理，有名片一
    紙附卷可稽（見偵查卷第二十九頁），是其所辯未參與販賣未上市、上櫃公司股
    票云云，與常情有違，委無可採。
  (三)按八十九年七月十九日修正公布之證券交易法第六條第一項：「本法所稱有價證
    券，謂政府債券、公司股票、公司債券及經財政部核定之其他有價證券」之立法
    理由，係因本條乃對有價證券定義之條文，修正前（八十六年五月七日修正公布
    ）之證券交易法第六條第一項：「本法所稱有價證券，謂政府債券及公開募集、
    發行之公司股票、公司債券及經財政部核定之其他有價證券」規定中，所謂「公
    開募集、發行」之文字，因與有價證券之定義無關，而係是否屬「豁免交易」應
    考慮之問題，此觀諸證券交易法第七條、第二十二條規定即可明瞭，因此刪除「
    公開募集、發行」之文字（詳見立法院公報第八十九卷第三十九期院會紀錄），
    即可知修正前之證券交易法第六條第一項關於有價證券定義之規定，除上市公司
    股票及已公開發行或募集之未上市公司股票外，尚應包括未公開發行或未公開募
    集之未上市、上櫃公司股票；況本件被告等銷售未上市、上櫃股票之期間係自八
    十八年十一月間起至八十九年九月間止，行為終了時證券交易法第六條第一項已
    修正刪除「公開募集、發行」之文字，自應適用新修正之法條；是辯護人所述本
    件有價證券之定義應適用修正前證券交易法第六條第一項，則被告等之行為未涉
    犯同法之刑責等語，容有誤會。
  (四)綜上所述，被告三人所辯，均屬事後卸責之詞，不足採信。本件事證明確，被告
    等犯行均堪予認定。
二、按被告三人行為後，證券交易法業於八十九年七月十九日修正公布，自同年月二
    十一日施行，修正後之證券交易法第一百七十五條之法定刑中關於罰金部分，除
    由銀元變更為新台幣外，並由「或科或併科十五萬元以下罰金」提高為「或科或
    併科新台幣一百八十萬元以下罰金」，其餘刑度不變，是比較新舊法結果，以修
    正前之規定，較有利於被告，故依刑法第二條第一項但書規定，自應適用最有利
    於被告之修正前證券交易法第一百七十五條規定處罰。核被告甲○○、庚○○、
    丙○○所為，均係違反證券交易法第四十四條第一項非證券商不得經營證券業務
    之規定，應依同法第一百七十五條、第一百七十九條規定處斷（起訴書漏引第一
    百七十九條）。被告等自八十八年十一月間起先後出售未上市、上櫃股票以從事
    證券業務，乃係本於同一方式之營業行為繼續進行，究其行為之本質，應均包括
    於一個證券業務範疇，而屬繼續犯性質之單純一罪。被告三人間有犯意聯絡及行
    為分擔，為共同正犯。被告庚○○、丙○○雖非周氏公司之負責人，然與該公司
    負責人即被告甲○○共同實施本件犯罪，依刑法第三十一條第一項之規定，仍為
    共同正犯。爰審酌被告三人破壞國家對證券市場秩序之管理及其等犯罪之動機、
    目的、手段、智識程度、所生危害及犯罪後否認犯行等一切情狀，分別量處如主
    文所示之刑；又按被告等犯罪後刑法第四十一條業於九十年一月十日修正公布，
    同年一月十二日生效，將易科罰金之適用範圍擴大為「最重本刑五年以下有期徒
    刑之罪，而受六月以下有期徒刑或拘役之宣告」規定，雖本案被告所犯罪名依修
    正前刑法四十一條規定，本得易科罰金，惟該法條既修正如上，仍屬法律變更，
    依刑法第二條第一項前段之規定，應適用修正後之規定，爰並諭知被告等易科罰
    金之折算標準。
三、公訴意旨另以：被告三人明知證券投資顧問事業並非周氏公司登記營業項目，竟
    意圖為自己不法之所有，自八十八年十一月間起在其公司販售未上市股票牟利，
    先取得全匯通公司、時佑公司、巨達公司、大正公司、亞太康德科公司等未上市
    股票，再向員工吹噓時佑公司、大正公司等公司已取得經濟部工業局五年免稅證
    明，並製作不實之營運計劃書即宣傳資訊，用以招募大批員工，使員工陷於錯誤
    而購買前揭未上市股票，同時以高佣金方式誘使員工向親友即不特定投資人，散
    佈該未上市公司利多消息，引誘大眾投資承購，透過員工向投資人賣出未上市股
    票，詐取金額達三千五百餘萬元；因認被告三人違反證券交易法第十八條第一項
    規定，應依同法第一百七十五條處斷，另均涉犯公司法第十五條第一項、第三項
    罪嫌，及刑法第三百三十九條第一項詐欺罪嫌云云。
  (一)（１）按所謂證券投資顧問事業，指為獲取報酬，經營或提供有價證券價值分析
    、投資判斷建議，或基於該投資判斷，為委任人執行有價證券投資之業務者，證
    券投資顧問事業管理規則第二條定有明文。查本件被告等係直接從事未上市、上
    櫃公司股票買賣而獲取差價利益，縱被告等有提供未上市、上櫃公司股票分析、
    投資判斷等行為，然亦僅為吸引客戶購買股票，並非藉此獲取報酬，或為委任人
    執行有價證券投資而獲取報酬，即非從事證券交易法第十八條第一項規定之證券
    投資顧問事業。（２）又被告甲○○供稱：上開印有「股務總代理：周氏聯合資
    訊」之全匯通、時佑、巨達、亞太康德等公司之簡介內容，均係參考各該公司既
    有之資料所製成，並非其等不實製作內容，且時佑及大正公司曾公開表示已取得
    經濟部工業局五年免稅證明，其才會在網路上刊載此訊息等語；而時佑及大正公
    司雖均尚未取得經濟部工業局五年免稅證明乙節，固有經濟部工業局九十二年三
    月十二日函可稽，惟證人即時佑公司總經理丁○○及大正公司人員己○○於本院
    訊問各該公司是否取得經濟部五年免稅證明時，均為肯定之回答（見本院九十二
    年三月七日筆錄），且時佑公司之刊物中亦載有該公司已取得五年免稅，有卷附
    時佑電信網路影本一紙附卷可參，是被告等所辯時佑及大正公司曾公開表示已取
    得五年免稅證明等語，應可採信，則被告等據此向客戶說明，尚難認其等主觀上
    有何明知為不實事項而以此施用詐術之詐欺犯意；參以證人丁○○又證稱：上開
    時佑公司之簡介內容在其公司網站上都有，是公開資料等語，復無其他證據足認
    被告等有何虛構上開公司營運之不實資訊製成簡介而向客戶銷售股票，是被告甲○○所辯其等未製作不實內容之簡介引誘客戶購買等語，亦可採信，即難認被告
    等有何施用詐術可言；又證人辛○○表示知悉所購買股票為未上市、上櫃股票，
    且均有過戶等語，徵諸購買股票本有其交易之風險，客戶經評估過交易風險後所
    為之決定購買，自難認其有何陷於錯誤之情事。（３）此外，復查無其他積極證
    據足認被告三人有何違反證券交易法第十八條第一項規定，應依同法第一百七十
    五條處斷，或涉犯刑法第三百三十九條第一項詐欺罪嫌，本應就此部分為無罪之
    諭知，惟公訴意旨認此部分與前揭論罪科刑部分，有裁判上一罪關係，爰均不另
    為無罪之諭知。
  (二)又被告三人行為後，公司法業於九十年十一月十二日經修正公布施行，並於同年
    月十四日生效，其中第十五條關於刑罰之規定業已廢止，經比較新舊法，自以適
    用新法對被告較為有利，應依刑法第二條第一項前段之規定適用現行法。該條之
    刑罰既已廢止，此部分本應依刑事訴訟法第三百零二條第四款為免訴之判決，惟
    公訴意旨認與前揭論罪科刑部分，有裁判上一罪關係，爰均不另為免訴之諭知。
據上論斷，應依刑事訴訟法第二百九十九條第一項前段，修正前證券交易法第四十四
條第一項、第一百七十五條、第一百七十九條，刑法第十一條前段、第二條第一項、
第二十八條、第三十一條第一項、第四十一條第一項前段，罰金罰鍰提高標準條例第
第二條，判決如主文。
本案經檢察官張安箴到庭執行職務。
中      華      民      國    九十二    年      五      月     二十     日
                                     臺灣臺北地方法院刑事第七庭
                                         法  官  蕭  清  清
右正本證明與原本無異
如不服本判決應於送達後十日內向本院提出上訴狀
                                         書記官  劉  麗  英
中      華      民      國    九十二    年       五     月     二十     日
附錄本案論罪科刑法條全文
證券交易法第四十四條
證券商須經主管機關之特許及發給特許證照，方得營業；非證券商不得經營證券業務
。
證券商分支機構之設立，應經主管機關許可。
外國證券商在中華民國境內設立分支機構，應經主管機關許可及發給許可證照。
證券商設置標準及管理規則，由主管機關定之。
證券交易法第一百七十五條
違反第十八條第一項、第二十二條、第四十三條第一項、第四十三條之一第二項、第
四十四條第一項至第三項、第六十條第一項、第六十二條第一項、第九十三條、第九
十六條至第九十八條、第一百十六條、第一百二十條、第一百五十七條之一第一項或
第一百六十條之規定者，處二年以下有期徒刑、拘役或科或併科十五萬元以下罰金。
證券交易法第一百七十九條
]k人違反本法之規定者，依本章各條之規定處罰其為行為之負責人。


司法院資訊處製作；財團法人民間司法改革基金會備份。
